【裁判字號】    97,上易,2082
【裁判日期】    980107
【裁判案由】    竊盜
【裁判全文】
臺灣高等法院臺中分院刑事判決        97年度上易字第2082號
上  訴  人  臺灣臺中地方法院檢察署檢察官
上  訴  人
即  被  告  丁○○
選任辯護人  林道啟律師
被      告  甲○○
                    現另案在臺灣臺中監獄臺中分監執行中
上列上訴人因被告等竊盜案件，不服臺灣臺中地方法院97年度易
字第3284號中華民國97年 9月24日第一審判決（起訴案號：臺灣
臺中地方法院檢察署96年度偵字第 28537號、97年度偵字第6934
號），提起上訴，本院判決如下：
    主  文
上訴駁回。
    事  實
一、甲○○、丁○○二人前曾於民國95年間，因共同犯竊盜罪，
    於96年10月30日經本院以96年度上易字第1263號判決分別判
    處有期徒刑1年2月（甲○○）、1年6月緩刑 5年（丁○○）
    確定；又再因共同犯竊盜罪，於97年4月3日經臺灣彰化地方
    法院以96年度易字第1347號判決分別判處有期徒刑10月（甲○○）、7 月（丁○○）在案（皆尚未執行完畢，均未構成
    累犯）。詎其二人竟仍不知悔改，猶共同基於意圖為自己不
    法所有之犯意聯絡，於96年10月27日凌晨 2時許，由甲○○
    駕駛其於同年10月19日以新臺幣（下同）2 萬元之代價向許
    錦堂購買之車牌號碼 OL-9083號自小客車（尚未辦妥過戶手
    續）搭載丁○○，沿臺中市○○○路往嶺東路方向行駛，尋
    找適合下手行竊之車輛，於行經嶺東路與文山五街交岔路口
    旁時，發現乙○○所有之車牌號碼175-RX號大貨車停放在該
    處路旁，遂於同日凌晨 2時42分許，將前揭自小客車停放在
    該大貨車附近，而於同日凌晨 3時17分許竊取該大貨車得手
    （價值約50萬元），並隨即由丁○○駕駛前揭大貨車，沿嶺
    東路往南方向離去，而甲○○見丁○○離去後，亦駕駛前揭
    自小客車，由案發地點沿嶺東路往五權西路方向駛離。嗣經
    乙○○發覺前揭大貨車失竊後報警處理，經員警調閱附近各
    路口監視器畫面過濾，循線追查後始獲悉上情。
二、案經臺中市警察局第四分局報請臺灣臺中地方法院檢察署檢
    察官偵查，及同署檢察官自動檢舉偵查起訴。
    理  由
壹、證據能力部分：
一、被告甲○○於原審及本院審理時雖抗辯其以前有時承認，有
    時否認，事實上伊根本沒有偷車，且以前曾遭警察刑求，伊
    是在遭刑求後才請律師的云云。惟查其於原審準備程序中陳
    稱：「那時我有被警察打，檢察官沒有打我，法官也沒有打
    我，我會承認是因為律師跟我說如果我承認就會讓我交保」
    等語（原審卷第24頁），則被告於檢察官偵訊與原審法院訊
    問時不利於己之陳述，自無從認係於非任意性所致，自有證
    據能力。而就其警詢之陳述部分，雖其屢屢辯稱在警詢時有
    遭警方毆打，並曾於偵查中委請法警拍照，然此部分經檢察
    官查證後，並無相關紀錄可資佐證，且本院觀其自96年11月
    30日初次警詢起，即主張要等律師到場才要接受訊問，並經
    委請刑建緯律師陪同後始接受訊問，則其辯稱有遭刑求云云
    ，顯乏事證證明，尚難採憑；再本院亦未採其警詢中之不利
    陳述為不利於其與共同被告丁○○之證據，是被告甲○○此
    部分抗辯，均無從為有利於其及共同被告丁○○之認定。
二、再按被告以外之人（包括證人、鑑定人、告訴人、被害人及
    共同被告等）於審判外之陳述雖不符刑事訴訟法第159條之1
    至第159條之4等 4條之規定，而經當事人於審判程序同意作
    為證據，法院審酌該言詞陳述或書面陳述作成時之情況，認
    為適當者，亦得為證據；當事人、代理人或辯護人於法院調
    查證據時，知有刑事訴訟法第159條第1項不得為證據之情形
    ，而未於言詞辯論終結前聲明異議者，視為有前項之同意，
    同法第159條之5定有明文。立法意旨在於傳聞證據未經當事
    人之反對詰問予以核實，原則上先予排除。惟若當事人已放
    棄反對詰問權，於審判程序中表明同意該等傳聞證據可作為
    證據；或於言詞辯論終結前未聲明異議，基於尊重當事人對
    傳聞證據之處分權，及證據資料愈豐富，愈有助於真實發見
    之理念，且強化言詞辯論主義，使訴訟程序得以順暢進行，
    上開傳聞證據亦均具有證據能力。本案被告甲○○、被告丁○○、選任辯護人、公訴人於本院審理程序時就本院所引用
    之下列證據，均未加爭執，且本院審酌上開證據作成之形式
    ，取得之方式，均無瑕疵、與待證事實具有關聯性等情況，
    認為適當，且無不法取得之情形，應認得為證據，揆諸前開
    說明，均具有證據能力。而被告丁○○原審之選任辯護人雖
    在原審主張證人劉品松陳述聽到別人傳述部分之證述，應無
    證據能力等語（見原審卷第27頁背面），惟證人劉品松屬於
    傳聞證述部分，並無證據能力，本院就此部分亦未採認為證
    據，均合先敘明。
貳、實體部份：
一、訊據被告甲○○，固坦承有前揭向證人許錦堂購買上開車牌
    號碼 OL-9083號自小客車，及於96年10月27日確有駕駛上開
    自小客車至臺中市○○路一帶等之事實；惟矢口否認竊取上
    揭車牌號碼175-RX號大貨車，並辯稱當天凌晨伊係至該處與
    不詳姓名、年籍綽號「文哥」之男子相約準備去找女人，當
    天丁○○並未一同前往，警詢過程中曾遭警察毆打，故當時
    之供述與事實不符云云。訊據被告丁○○，亦矢口否認有上
    開之竊盜犯行；並辯稱：伊雖有與被告甲○○與證人劉品松
    於96年10月21日在彰化縣鹿港鎮、和美鎮附近之餐廳一同用
    餐，惟該次用餐中並未向劉品松約定以16萬元請證人劉品松
    扛下本件，亦未聽聞被告甲○○與證人劉品松談話之內容，
    且檢察官所提出之證據並無從證明伊亦有共同參與犯罪云云
    。經查：
  (一)被害人乙○○所有之車牌號碼175-RX號大貨車確於96年10月
    27日凌晨 3時許在臺中市○○路與文山五街口附近失竊乙情
    ，業經被害人乙○○指述綦詳，且有車籍查詢基本資料、臺
    中市警察局車輛協尋電腦輸入單各一紙，及路口監視器錄影
    翻拍畫面一份在卷可稽，堪信屬實。而在上開大貨車失竊當
    時，確有一車牌號碼 OL-9083號自小客車停放在該大貨車旁
    邊，並於該大貨車失竊後與該大貨車於同一時段先後離去該
    址，此有路口監視器錄影翻拍畫面在卷可稽。又依上開監視
    器錄影畫面觀之可以得知，該車牌號碼 OL-9083號自小客車
    於當日凌晨 2時12分許到達大貨車旁邊前，於駕駛座及右前
    座各有一人亦即共有2人，然於大貨車遭竊後，該部OL-9083
    號自小客車隨即亦駛離，而於凌晨 3時20分許之畫面，該部
    OL-9083 號自小客車卻僅剩駕駛一人，是由此情狀綜合觀之
    ，可以得知應係該部 OL-9083號自小客車上之二人於竊得大
    貨車後，由其中一人駕駛行竊得手之大貨車離開，餘下一人
    則駕駛原共同駛往該處之 OL-9083號自小客車一併離去。再
    參以於案發後，被告甲○○刻意掩飾未曾駕駛該部 OL-9083
    號自小客車到達本案失竊現場，及被告丁○○刻意要求證人
    劉品松出面為虛偽陳述等情（詳見下述），可以得知乘坐該
    部 OL-9083號自小客車到達失竊現場之被告甲○○、丁○○
    二人，實係竊盜之人無訛。
  (二)被告甲○○雖以前詞否認犯行，惟其確有於96年10月19日以
    2萬元為代價向證人即案外人許錦堂購買車牌號碼OL-9083號
    自小客車，並取得該車之占有使用，惟因相關資料並未交給
    許錦堂，致尚未完成上開車輛之過戶手續乙情，業據被告甲○○自承無訛，核與證人許錦堂於96年11月28日警詢中證述
    ：「（問：你是於何時、在何處將該部 OL-9083號自小客車
    賣給你朋友許志明【按即被告甲○○】？有無買賣契約等單
    據？買賣金額？）我是在96年10月19日12時許，在彰化縣鹿
    港鎮海埔里17鄰顏厝巷18號，將該部 OL-9083號自小客車賣
    給許志明，我們沒有簽訂買賣契約，我是以新台幣20000 元
    賣給他的。」（臺中市警察局第四分局刑事案件偵查卷宗【
    下稱警卷】第23頁參照）等語相符。是於上開大貨車失竊當
    時停放在其附近之 OL-9083號自小客車，確係為被告甲○○
    占有使用中應無疑義。復參諸被告甲○○於97年 3月12日偵
    訊中供稱：「（問：根據監視器拍到的照片上面小客車駕駛
    人，應該為是你開車，非丁○○，有無意見？）我要想一想
    ，應該是我開車的。」等語（見偵卷第58頁），則於大貨車
    失竊當時駕駛該部 OL-9083號自小客車至犯案現場之人應係
    被告甲○○，實無疑義。本院再酌以：1.被告甲○○於96年
    12月1日偵訊時虛偽供稱該部OL-9083號自小客車伊購得後，
    即於96年10月19日轉賣給證人劉品松，刻意謊稱不在場，以
    圖規避曾駕駛該部 OL-9083號自小客車到達大貨車失竊現場
    之事實。2.證人劉品松於97年1月2日警詢中證稱：「（問：
    那你為何會在96年11月25日與甲○○簽立汽車買賣契約書？
    ）因為我在96年11月21日在彰化縣鹿港鎮與甲○○及丁○○
    一同吃飯時，是丁○○與甲○○叫我簽立的，因為我簽下該
    張契約書，我才有16萬元拿。（問：你於96年10月19日是否
    有向甲○○購買 OL-9083號自小客車？以多少錢購買？）我
    沒有向他購買該部 OL-9083號自小客車，該車是甲○○及丁○○在要我扛下該車有開至臺中市南屯區這件事後，以新台
    幣16萬元包含該車 (OL-9083號)一起給我。（問：甲○○與
    丁○○於事後是否有給你新台幣16萬元？）丁○○於96年11
    月21日在簽立汽車買賣契約書時，就先拿新臺幣10萬元給我
    ，之後在96年12月15日再拿新台幣6萬元給我，另那部OL-90
    83號自小客車是在96年11月29日16時30分，由甲○○與我約
    在南投縣南投工業區親自將該車交給我。」等語（見偵卷第
    69頁至第70頁），再於同日偵訊中亦結證稱：「（問：為何
    你會牽扯進本案，還跟甲○○訂立買賣小轎車契約？）96年
    11月21日甲○○說他跟丁○○出事，企圖要以16萬要我幫他
    們擔罪，由我開小轎車，假裝該車已經賣給我了，結果我根
    本不知道他們有偷本案被竊之車輛，後來第四分局在查這件
    事，我才說出事實，他們沒有跟我說他們當天做了什麼，只
    要求我當天確實有開該小轎車到現場，因為我欠缺毒品，所
    以我才答應他們。我根本沒有偷貨車，所以我才不願意幫他
    們擔罪。」（見偵卷第64頁），繼於97年 7月24日偵訊時結
    證稱：「（問：你說甲○○要你去幫他假裝買賣車子，你開
    車到嶺東路現場，丁○○有在場？）有。（問：誰告訴你要
    給你16萬元，要你說案發時你確實有到現場？）丁○○說的
    。（問：當天甲○○、丁○○有說什麼？）沒有。只要我簽
    契約，並要我說當天我有開車到那邊。（問：時間？）11月
    21日，說上開話的地點在彰化和美鎮某餐廳，甲○○、丁○○一起去找我。因為我那時在附近的釣魚場釣魚，他們打我
    手機約我。（問：甲○○、丁○○只要你承認案發時你有開
    車到現場？）是。他們要我跟警方說車子是我開到現場的，
    但是實際上我根本沒有跟他們一起去。」等語（見偵卷第12
    3頁至第124頁）。3.證人即同案被告丁○○亦於97年9月3日
    原審準備程序中證稱：「甲○○跟我說有案子第四分局在找
    他，問我要怎麼辦，我跟他說如果你怕的話，就說車子是劉
    品松開的，劉品松和甲○○本來就有一點點認識，後來我就
    打電話給劉品松約去鹿港鎮街上某個餐廳吃飯，在吃飯過程
    當中，他們兩人在講，我不知道他們講什麼，我沒有跟劉品
    松說，要給他16萬元要他把這件竊盜案擔下來，那天有沒有
    提到賣車子的事情，因為餐廳很吵，我沒注意聽。」等語（
    見原審卷第24頁）。4.是由上開證人劉品松及共同被告丁○○之證述可以得知，被告甲○○於行竊後，曾刻意於96年11
    月21日，會同被告丁○○與證人劉品松見面，並要求證人劉
    品松與其虛偽簽立該部 OL-9083號自小客車早於案發前之96
    年10月19日即移轉交付予證人劉品松之合約書，此有該被告
    甲○○與證人劉品松虛偽簽立之「新：中古汽車（委賣）合
    約書」一份在卷可稽（見警卷第53頁），被告甲○○並要證
    人劉品松虛偽陳稱說有於大貨車失竊當日開該部 OL-9083號
    自小客車到達失竊現場，則其刻意隱瞞曾開 OL-9083號自小
    客車到達大貨車失竊現場之情昭然若揭，適足見其畏罪心虛
    之情。5.故而可知，被告甲○○於96年12月 1日偵訊中（見
    偵卷第 9頁），及於同日原審羈押訊問時（見原審法院96年
    度聲羈字第2156號卷第 6頁以下），及於96年12月28日偵訊
    中（見偵卷第31頁）曾自白供稱確有共同竊取該部大貨車等
    語，應與事實相符，而得信屬真實。其嗣後翻異前詞否認犯
    行，實無可採，是被告甲○○之竊盜犯行實堪認定。
  (三)被告丁○○雖亦以前詞否認犯行。惟：1.依證人劉品松之上
    開證詞可以得知，被告丁○○亦曾於96年11月21日在彰化縣
    鹿港鎮與共同被告甲○○及證人劉品松一同吃飯時，要求證
    人劉品松與共同被告甲○○共同簽立上開 OL-9083號自小客
    車96年10月19日虛偽買賣合約書，並以16萬元之代價，要證
    人劉品松虛偽陳述有於案發時間駕駛該部 OL-9083號自小客
    車至本案之大貨車失竊現場，且由其於96年11月21日在簽立
    汽車買賣契約書時，即先拿現金10萬元給證人劉品松，之後
    在96年12月15日再拿現金 6萬元給證人劉品松。甚且證人劉
    品松於97年 7月24日偵訊時更明白結證稱：「（問：你說甲○○要你去幫他假裝買賣車子，你開車到嶺東路現場，丁○○有在場？）有。（問：誰告訴你要給你16萬元，要你說案
    發時你確實有到現場？）丁○○說的等語（證人劉品松證述
    詳見上述說明）。此再參以被告丁○○於97年9月3日原審準
    備程序中自承：「甲○○跟我說有案子第四分局在找他，問
    我要怎麼辦，我跟他說如果你怕的話，就說車子是劉品松開
    的，劉品松和甲○○本來就有一點點認識，後來我就打電話
    給劉品松約去鹿港鎮街上某個餐廳吃飯」等語（見原審卷第
    24頁），及證人即共同被告甲○○於96年12月28日偵訊中結
    證稱：「（問：跟劉品松有無關係？）他跟本案無關，是丁○○叫他扛案子的，因為當時劉品松有跟我一同偷車，我不
    清楚為何要叫他扛案子，劉品松說跟丁○○要26萬元，之後
    丁○○有答應，好像有付他錢，但我沒有看見。」等語（見
    偵卷第31頁），均可得知證人劉品松上開證述應屬真實。則
    被告丁○○若非有與被告甲○○共同駕駛該部 OL-9083號自
    小客車前往行竊，又何須花錢請證人劉品松為上開虛偽證詞
    ，其欲蓋彌彰之情，灼然可見。2.由此亦可得知，證人即共
    同被告甲○○於96年12月28日偵訊中具結證稱：「（問：共
    偷幾台車？）一台，車號 175-RX，OL-9083號是我們自己開
    的，同行的人有丁○○和我。（問：何時、何地偷竊？）臺
    中嶺東路、文山路口，時間為96年10月27日凌晨 3時許行竊
    ，我們停車後，丁○○先下車，我在車上把風，我們偷的那
    台車距離我們的車約前方10多公尺，丁○○如何偷我不清楚
    」等語，要屬真實可信（此部分證人即共同被告甲○○之證
    述，被告丁○○之選任辯護人於原審雖認其供後具結之正當
    性容有疑義云云，惟按「具結，應於訊問前為之。但應否具
    結有疑義者，得命於訊問後為之」，刑事訴訟法第 188條定
    有明文，此部分檢察官於被告甲○○陳述關於共同被告丁○○之事實後，始命其供後具結，如有不實，證人即共同被告
    甲○○亦應負偽證之責，已足擔保其證言之可信性，尚無違
    法可言）。3.此外，徵諸案發當日現場監視器攝影畫面翻拍
    照片，可見上開大貨車遭竊之時，該部 OL-9083號自小客車
    確有2人搭乘前往行竊，此與大貨車失竊後，該部OL-9083號
    自小客車亦隨後駛離，則該二車應各有駕駛 1人乙情相符，
    則綜合上開說明，可以得知該共同與被告甲○○行竊之人確
    係丁○○應無疑義。4.至共同被告甲○○雖曾供稱係與證人
    劉品松、綽號「露腳」之人共同行竊云云，及曾供稱係與綽
    號「阿宏」之人共同行竊云云，或與「文哥」之人共同前往
    失竊現場云云，均無證據佐證，且與上開事證不符，要難信
    屬真實。又被告丁○○之選任辯護人雖於原審及本院審理中
    為被告丁○○辯護稱證人即共同被告甲○○之證述歷次陳述
    不一，無法擔保其證述的真實性；及一般人是不會願意幫人
    頂罪，答應後又反悔，證人劉品松之人格有疑義，其證述應
    不可採信云云，均亦不足為有利於被告丁○○之認定。5.從
    而，本件事證明確，被告丁○○之竊盜犯行亦堪認定。
  (四)綜上所述，本件被告甲○○、丁○○二人之辯解均不足採信
    ，本案事證明確，其二人之犯行均堪以認定，應依法論科。
二、核被告甲○○、丁○○二人本件所為，均係犯刑法第 320條
    第1項之竊盜罪。其2人就上揭犯行，有犯意之聯絡及行為之
    分擔，皆為共同正犯。
三、原審以本案被告二人之上揭事證明確，並審酌被告二人均有
    如犯罪事實欄之前科素行，猶不知悔悟，不思以正途賺取所
    需，竟為竊盜行為，造成被害人乙○○損失不貲，行為殊不
    可取，且犯後猶飾詞圖卸犯行，且意圖諉過予證人劉品松，
    影響偵查方向，被告甲○○更反覆所供，嚴重浪費司法資源
    ，未見絲毫悔意，且未能與被害人達成和解賠償損失，及其
    等犯罪之動機、目的、手段等一切情狀，分別量處如原審判
    決主文所示之刑。其認事用法均無不當，量刑亦屬妥適，被
    告丁○○上訴並未提出其他有利之事證，徒猶執前詞否認犯
    行，而指摘原判決不當，其上訴並無理由，應予駁回。又檢
    察官亦提起上訴理由略以：被告甲○○、丁○○ 2人前既曾
    於95年間，因共同犯竊盜罪，於96年10月30日經本院以96年
    度上易字第1263號判決分別判處有期徒刑1年2月（甲○○）
    、1年6月，緩刑 5年（丁○○）確定；又再因共同犯竊盜罪
    ，於97年4月3日經臺灣彰化地方法院以96年度易字第1347號
    判決分別判處有期徒刑10月（甲○○）、7 月（丁○○）在
    案，雖均未構成累犯。然其二人猶不知悔悟，再度共同基於
    意圖為自己不法所有之犯意聯絡，於96年10月27日凌晨 2時
    許，又共同竊取他人之營業大貨車，足見其等悔悟之心全無
    ，再審酌其等 2人身強體健，不思以正途賺取所需，竟為竊
    盜行為，造成被害人乙○○損失不貲，行為殊不可取，且犯
    後猶飾詞圖卸犯行，且意圖諉過予證人劉品松，影響偵查方
    向，被告甲○○更反覆所供，嚴重浪費司法資源，未見絲毫
    悔意，且未能與被害人達成和解賠償損失，其等 2人惡性均
    屬重大，先前所犯竊盜罪遭法院分別判處有期徒刑1年2月及
    1年6月，猶無法改其惡性，今接續再犯相同之罪，原審竟僅
    判處遠較前次犯行為低之有期徒刑 9月刑度，其量刑顯難罰
    當其罪，似嫌未洽云云。惟量刑輕重，係屬事實審法院得依
    職權自由裁量之事項，苟已斟酌刑法第57條各款所列情狀而
    未逾法定刑度，不得遽指為違法（最高法院72年臺上字第66
    96號判例意旨參照）。查原審上開量刑，已有斟酌被告等之
    素行、參與程度、所生之損害及犯罪後之態度等一切情狀，
    在法定刑度內予以科處，亦尚屬妥適，是檢察官之上訴，為
    無理由，亦應予駁回。
據上論結，應依刑事訴訟法第368條判決如主文。
本案經檢察官丙○○到庭執行職務。
中    華    民    國    98    年     1    月     7    日
            刑事第一庭  審判長法  官  陳  紀  綱
                              法  官  姚  勳  昌
                              法  官  張  智  雄
上列正本證明與原本無異。
不得上訴。
                              書記官  謝  雅  惠
中    華    民    國    98    年    1     月    7     日
【附錄本案論罪法條】
中華民國刑法第320條
意圖為自己或第三人不法之所有，而竊取他人之動產者，為竊盜
罪，處5年以下有期徒刑、拘役或500元以下罰金。
意圖為自己或第三人不法之利益，而竊佔他人之不動產者，依前
項之規定處斷。
前2項之未遂犯罰之。


司法院資訊處製作；財團法人民間司法改革基金會備份。
